臺灣高雄地方法院刑事判決　　　　　　 100年度訴字第1166號
公　訴　人　臺灣高雄地方法院檢察署檢察官
被　　　告　陳姿穎
上列被告因毒品危害防制條例案件，經檢察官提起公訴（100 年
度毒偵字第793 號），本院判決如下：
    主  文
陳姿穎共同犯持有第一級毒品純質淨重十公克以上罪，處有期徒
刑壹年月，扣案之第一級毒品海洛因捌包（含包裝袋捌只，驗
前淨重合計拾捌點捌玖公克，純質淨重合計拾肆點柒肆公克，驗
餘淨重合計拾捌點柒玖公克），均沒收銷燬之。又犯施用第二級
毒品，處有期徒刑伍月。應執行有期徒刑壹年陸月，扣案之第一
級毒品海洛因捌包（含包裝袋捌只，驗前淨重合計拾捌點捌玖公
克，純質淨重合計拾肆點柒肆公克，驗餘淨重合計拾捌點柒玖公
克），均沒收銷燬之。
    事  實
一、陳姿穎前因施用毒品案件，經觀察、勒戒後，認無繼續施用
    毒品之傾向，於民國98年12月10日執行完畢釋放，並經臺灣
    臺南地方法院檢察署檢察官以98年度毒偵字第2520號為不起
    訴處分確定，仍不知悔改，明知海洛因、甲基安非他命分屬
    毒品危害防制條例第2 條第2 項第1 款、第2 款所列管之第
    一級、第二級毒品，不得非法持有、施用，為購買毒品供己
    施用，竟與友人陳益豐（另案經本院判決有罪確定）共同基
    於持有第一級毒品之犯意聯絡，另基於施用第二級毒品之犯
    意，共同集資新臺幣（下同）150,000 元（陳姿穎出資20,0
    00元、陳益豐出資130,000 元），於99年11月15日22時許，
    至高雄縣（現改制為高雄市）大寮工業區附近某7-11便利超
    商前，由陳益豐出面，向真實姓名、年籍不詳、綽號「強仔
    」之成年男子，購入純質淨重已逾10公克以上不詳重量之第
    一級毒品海洛因及數量不詳之甲基安非他命各數包，兩人並
    共同保管其中購得之海洛因，將之藏放於高雄市○○區○○
    路75號「龍翔飯店」811 號房間內而非法持有之，陳姿穎嗣
    於99年11月23日凌晨0 時許，在上開房間內，先自上開購得
    之海洛因中取用部分毒品，以海洛因摻入香菸點燃之方式，
    施用海洛因1 次後，又將甲基安非他命置於玻璃球內，下以
    火燒烤，再吸食霧化氣體之方式，施用上開所購屬於自己部
    分之甲基安非他命1 次。嗣於同日上午11時30分許，警方前
    往上開飯店執行查緝毒品勤務，發現811 房間登記投宿者姓
    名有異予以盤查，經陳益豐開門受檢，當場扣得兩人施用剩
    餘之海洛因8 包（驗前淨重合計18.89 公克，純質淨重合計
    14.74 公克，驗餘淨重合計18.79 公克），經陳姿穎同意採
    尿送驗後，結果呈嗎啡、甲基安非他命、安非他命陽性反應
    ，始悉上情。
二、案經高雄市政府警察局左營分局移請臺灣高雄地方法院檢察
    署偵查起訴。
    理  由
一、按被告以外之人於審判外之言詞或書面陳述，除法律有規定
    者外，不得作為證據，刑事訴訟法第159 條第1 項定有明文
    ；又被告以外之人於審判外之陳述，雖不符合同法第159 條
    之1 至第159 條之4 之規定，但經當事人於審判程序同意作
    為證據，法院審酌該言詞陳述或書面陳述作成時之情況，認
    為適當者，亦得為證據。當事人、代理人或辯護人於法院調
    查證據時，知有第159 條第1 項不得為證據之情形，而未於
    言詞辯論終結前聲明異議者，視為有前項之同意，刑事訴訟
    法第159 條之5 亦著有明文。本件公訴檢察官及被告陳姿穎
    於本院準備程序及審理時對於證人陳益豐於警詢之證述暨其
    他相關具傳聞性質之證據資料（詳如下述），均表示同意作
    為本案之證據，且迄於言詞辯論終結前亦未聲明異議。本院
    審酌前揭證人之陳述及證據資料作成時之情況，核無違法取
    證或其他瑕疵，認為以之作為證據為適當，自得作為證據。
二、訊據被告對於上揭犯罪事實均坦承不諱（見本院訴卷第37頁
    ），就共同持有第一級毒品海洛因乙節，經證人即共犯陳益
    豐證述甚詳（見本院訴卷第27頁），而警方查扣之白色粉末
    8 包，經送往法務部調查局鑑驗結果，確實均含有第一級毒
    品海洛因之成分，其中6 包驗前淨重合計17.76 公克，純質
    淨重合計14.46 公克，驗餘淨重合計17.7公克；另2 包驗前
    淨重合計1.13公克，純質淨重合計0.28公克，驗餘淨重合計
    1.09公克，上開8 包海洛因驗前淨重合計18.89 公克、純質
    淨重合計14.74 公克、驗餘淨重合計18.79 公克，有法務部
    調查局濫用藥物實驗室99年12月27日調科壹字第0992302858
    0 號鑑定書1 份附卷可憑（見本院審訴卷第17頁），另被告
    經警採集尿液送驗結果，分別呈現甲基安非他命、安非他命
    、嗎啡陽性反應，復有高雄市立凱旋醫院100 年1 月24日濫
    用藥物尿液檢驗報告、高雄市政府警察局左營分局查獲毒品
    案件尿液檢體編號姓名對照表各乙份可佐（見偵卷第32、33
    頁），足見被告之任意性自白與事實相符，事證明確，犯行
    堪以認定，自應依法論科。
三、論罪科刑
  (一)按最高法院歷年來針對罪數問題乃建立所謂「吸收犯」之理
    論（最高法院93年度台上字第6502號判決參照），且其類型
    亦非專以高度行為吸收低度行為一類為限，尚包括全部行為
    吸收部分（階段）行為等。又所謂高度行為吸收低度行為，
    乃係基於法益侵害之觀點，認為當高度行為之不法內涵足以
    涵蓋低度行為時，方得論以吸收犯。98年5 月20日修正公布
    之毒品危害防制條例既將同屬持有毒品行為之處罰依數量多
    寡而分別以觀，顯見立法乃係有意以持有毒品數量作為評價
    持有毒品行為不法內涵高低之標準，並據此修訂持有毒品罪
    之法定刑，俾使有所區隔。因此吾人應可推知當行為人持有
    毒品數量達法定標準以上者，由於此舉相較於僅持有少量毒
    品之不法內涵較高、法定刑亦隨之顯著提升，縱令行為人係
    為供個人施用而1 次購入，由於該等行為不法內涵非原本施
    用毒品行為所得涵蓋，自不得拘泥於以往施用行為吸收持有
    行為之既定見解，應本諸行為不法內涵高低行為判斷標準，
    改認持有法定數量以上毒品之行為屬高度行為而得吸收施用
    毒品行為，或逕認施用毒品之輕行為當為持有超過法定數量
    毒品之重行為所吸收，方屬允當，至於持有海洛因未達10公
    克之情形，毒品危害防制條例第11條第1 項既另有處罰規定
    ，與持有達10公克以上即屬不同犯罪，則持有海洛因未達10
    公克，並有施用犯行，仍由施用行為吸收持有之低度行為，
    兩者並無扞格之處（臺灣高等法院暨所屬法院98年法律座談
    會刑事類提案第15號意旨參照）。
  (二)次按觀察、勒戒或強制戒治執行完畢釋放後，5 年內再犯毒
    品危害防制條例第10條施用毒品之罪者，應依法追訴，毒品
    危害防制條例第23條第2 項定有明文。本件被告前經本院裁
    定送觀察勒戒，嗣於98年12月10日執行完畢釋放乙節，有臺
    灣高等法院被告前案紀錄表1 份在卷可參，是被告於觀察勒
    戒執行完畢釋放後，5 年內再犯本件施用毒品罪行，依前開
    法條之規定，應依法追訴，本院即得依法論罪科刑。
  (三)本案被告所共同持有之海洛因8 包，驗前純質淨重合計達14
    .74 公克，已逾10公克以上，是核被告所為，係犯毒品危害
    防制條例第11條第3 項之持有第一級毒品純質淨重10公克以
    上罪、同條例第10條第2 項之施用第二級毒品罪。其為施用
    而持有第二級毒品之低度行為，應為其施用之高度行為所吸
    收，不另論罪。又其持有逾量之第一級毒品，意在供己施用
    ，其施用之低度行為應為持有逾量毒品之高度行為吸收，不
    另論罪。被告持有第一級海洛因部分，與陳益豐有犯意聯絡
    、行為分擔，應論以共同正犯。被告所犯上開2 罪，犯意各
    別，行為互殊，應予分論併罰。公訴意旨雖認本案被告持有
    第一級毒品海洛因之行為應為施用之行為所吸收，惟其持有
    之海洛因已逾10公克以上，依上開所述，持有法定數量以上
    毒品之行為屬高度行為，被告施用毒品之低度行為應為持有
    法定數量以上之行為所吸收，公訴意旨就被告持有第一級毒
    品部分已於事實載明，本院自得予以審理，另公訴人既認被
    告持有第一級毒品之行為為施用行為所吸收，應認被告之持
    有行為係涉犯毒品危害防制條例第11條第1 項之罪，尚有誤
    會，然起訴之基本事實同一，本院應依法變更起訴法條，論
    以同法第11條第3 項之罪，併此敘明。
  (三)爰審酌被告前因施用毒品，經觀察、勒戒執行完畢後，仍未
    能徹底戒絕毒品，無視毒品對於自身健康之戕害，猶再犯前
    開施用毒品犯行，顯見其意志不堅，毫無戒毒悔改之意，又
    其為施用購入而與陳益豐共同持有之海洛因，為警查獲時剩
    餘部分純質淨重已高達14.74 公克，數量非微，無視我國對
    於毒品嚴格查緝之禁令，且其施用毒品造成家庭負擔，對國
    家、社會治安具有潛在危險及影響，行為實有不該，惟念及
    被告於本院審理時尚能坦承犯行，並考量其犯罪動機、目的
    、所生危害，及其自稱高職畢業、家庭經濟狀況小康等一切
    情狀，分別量處如主文所示之刑，並定其應執行之刑，以示
    懲儆。
  (四)扣案之白色粉末8 包（含沾有微量海洛因而無法析離之包裝
    袋8 只，驗前淨重合計18.89 公克，純質淨重合計14.74 公
    克，驗餘淨重合計18.79 公克），經鑑定後含有海洛因之成
    分，如前所述，屬毒品危害防制條例第2 條第2 項第1 款所
    列之第一級毒品，不問屬於犯人與否，依毒品危害防制條例
    第18條第1 項前段之規定，併基於共犯責任共同原理，沒收
    銷燬之。
  (五)至警方於現場另扣得之白色粉末2 包（毛重約2.4 公克），
    經鑑定結果，固含有甲基安非命之成分（驗前淨重合計1.96
    4 公克，驗餘淨重合計1.954 公克），有高雄醫學大學附設
    中和紀念醫院100 年3 月29日檢驗報告乙份可佐（見本院審
    訴卷第29、30頁），惟依被告自陳依其出資比例購買之甲基
    安非他命業已全部施用完畢（見本院訴卷第35頁），該情亦
    經證人陳益豐證述在卷（見本院訴卷第30頁），堪認上開扣
    案之甲基安非他命2 包非屬被告施用第二級毒品所剩，與本
    案被告之施用毒品犯行尚無直接關聯；另於現場扣得之淺棕
    色錠劑1 包（37顆），經送該醫院鑑定結果，並未檢出第二
    級毒品MDMA成分，亦有該醫院100 年3 月29日檢驗報告乙份
    附卷可憑（見本院審訴卷第31頁），亦與本案被告之持有及
    施用毒品犯行無關，且非違禁品，爰均不予宣告沒收。
據上論斷，應依刑事訴訟法第299 條第1 項前段、第300 條，毒
品危害防制條例第11條第3 項、第10條第2 項，第18條第1 項前
段，刑法第11條本文、第51條第5 款，判決如主文。
本案經檢察官楊瀚濤到庭執行職務。
中    華    民    國   100    年    12    月    8    日
                  刑事第十八庭  審判長法  官  黃宗揚
                                      法  官  徐彩芳
                                      法  官  高瑞聰
以上正本證明與原本無異。
如不服本判決應於收受送達後10日內向本院提出上訴書狀，並應
敘述具體理由；如未敘述上訴理由者，應於上訴期間屆滿後20日
內向本院補提理由書（均須按他造當事人之人數附繕本）「切勿
逕送上級法院」。
中    華    民    國   100    年    12    月    13    日
                                      書記官  林修弘
＜附錄本案論罪法條＞
毒品危害防制條例第10條
施用第一級毒品者，處 6 月以上 5 年以下有期徒刑。
施用第二級毒品者，處 3 年以下有期徒刑
毒品危害防制條例第11條
持有第一級毒品者，處 3 年以下有期徒刑、拘役或新臺幣 5 萬
元以下罰金。
持有第二級毒品者，處 2 年以下有期徒刑、拘役或新臺幣 3 萬
元以下罰金。
持有第一級毒品純質淨重十公克以上者，處 1 年以上 7 年以下
有期徒刑，得併科新臺幣 1 百萬元以下罰金。
持有第二級毒品純質淨重二十公克以上者，處 6 月以上 5 年以
下有期徒刑，得併科新臺幣 70 萬元以下罰金。
持有第三級毒品純質淨重二十公克以上者，處 3 年以下有期徒
刑，得併科新臺幣 30 萬元以下罰金。
持有第四級毒品純質淨重二十公克以上者，處 1 年以下有期徒
刑，得併科新臺幣 10 萬元以下罰金。
持有專供製造或施用第一級、第二級毒品之器具者，處 1 年以
下有期徒刑、拘役或新臺幣 1 萬元以下罰金。